【裁判字號】    89,上易,227
【裁判日期】    890322
【裁判案由】    竊盜
【裁判全文】
臺灣高等法院刑事判決                            八十九年度上易字第二二七號
    上  訴  人
    即  被  告  甲○○
    選任辯護人  林達傑
右上訴人，因竊盜案件，不服臺灣基隆地方法院八十八年度易字第四七四號，中華民
國八十八年十一月三十日第一審判決（起訴案號：臺灣基隆地方法院檢察署八十八年
度偵字第四四二四號），提起上訴，本院判決如左：
    主  文
原判決撤銷。
甲○○無罪。
    理  由
一、公訴意旨略以：甲○○意圖為自己不法之所有，於民國（下同）八十八年六月三
    日上午十時許，，在基隆市○○街三０三巷十一弄四十五號一樓（以下簡稱系爭
    房屋），竊取丙○○所有電視機二台、冰箱二台、電子琴一台、瓦斯爐一台、喇
    叭二個及吊扇一具，嗣於同月二十五日經丙○○發現，報警查獲，因認甲○○涉
    有刑法第三百二十條第一項之竊盜罪嫌云云。
二、訊之被告甲○○對其於右揭時地取走上開物品等情固坦承不諱，惟矢口否認有竊
    盜犯行，辯稱系爭房屋經其仲介，於八十七年三月二十四日，由蕭國斌出賣予丙○○（契約上買受人為陳民同），嗣買賣雙方發生糾紛，蕭國斌之妻丁○○遂委
    託伊負責將系爭房屋騰空返還，伊於搬東西之時，並會同大廈管理員戊○○，且
    交待另一管理員王德江代為通知告訴人丙○○，系爭房屋內之物品為其搬至基隆
    市○○○路二十三號住處，請前往領回，伊無不法所有之意圖云云。
三、按刑法第三百二十條第一項之竊盜罪，以意圖為自己或第三人不法之所有為犯罪
    構成要件，此觀條文之規定自明，若搬取他人之物，意在督促債務之履行，或有
    其他目的，但無為自己或第三人不法所有之意思，即不發生竊盜、搶奪或強盜之
    問題（參見最高法院二十二年上字第二０三號判例）。查被告甲○○固於八十八
    年六月三日二度至系爭房屋搬取物品，並以其自備之小貨車裝載，第一車於上午
    十時許進入屋內整理物品，至下午三時許裝車完畢載走，第二車於下午三時許開
    始，至下午五時許即裝車完畢。惟被告係媒介原屋主蕭國斌將房屋售與丙○○（
    丙○○先以陳民同之名義與蕭國斌簽約，嗣又變更買受人為乙○○），且已將房
    屋點交丙○○佔有使用，後因雙方發生糾紛，蕭國斌方面即解除買賣契約，此業
    據蕭國斌之妻丁○○於本院調查時供明（見本院八十九年一月二十六日訊問筆錄
    ），並為告訴人丙○○所是認（見本院八十九年二月二十三日訊問筆錄），且有
    房屋買賣契約書、公證書、解除房屋買賣契約書在卷可本稽，再丁○○曾委託劉
    瑩玲律師發函予乙○○及被告，表示與乙○○解除買賣契約，並委託被告處理房
    屋返還事宜，此有律師函一件，附卷足憑。被告辯稱，係為處理收回房屋事，始
    將屋內之物品搬空，尚堪採信。且被告係因丙○○仍有部分物品放置屋內，在遍
    尋丙○○無著之下，始以自力救濟方式將屋內物品搬走，難認被告有不法所有之
    意圖。而被告對值日班之管理員戊○○謊稱因丙○○跑路，委託伊幫忙處理屋內
    物品等語，戊○○始開大門讓其進入，此固據戊○○於原審證明，但此或為被告
    處理方法不當，但不能因此認定被告有不法所有之意圖，而科被告以竊盜刑責。
四、原審未予詳察，遽為有罪之判決，容有未洽，被告提起上訴，否認犯罪，為有理
    由，應由本院將原判決撤銷改判，另諭知被告無罪。
據上論斷，應依刑事訴訟法第三百六十九條第一項前段、第三百六十四條、第三百零
一條第一項，判決如主文。
本案經檢察官張秋雲到庭執行職務。
中     華     民     國    八十九   年       三       月     二十一     日
                             臺灣高等法院刑事第二十二庭
                                 審判長法  官  童  有  德
                                       法  官  胡  方  新
                                       法  官  林  明  俊
右正本證明與原本無異。
不得上訴。
                                       書記官  蕭  進  忠
中     華     民     國    八十九   年       三       月     二十四     日


司法院資訊處製作；財團法人民間司法改革基金會備份。
